【裁判字號】    99,審訴,1245
【裁判日期】    990429
【裁判案由】    毒品危害防制條例
【裁判全文】
臺灣高雄地方法院刑事判決            99年度審訴字第1245號
公  訴  人  臺灣高雄地方法院檢察署檢察官
被      告  甲○○
上列被告因違反毒品危害防制條例案件，經檢察官提起公訴（99
年度毒偵字第425 號），被告於本院準備程序進行中，為有罪之
陳述，經本院合議庭裁定由受命法官獨任改依簡式審判程序審理
，並判決如下：
    主  文
甲○○施用第一級毒品，累犯，處有期徒刑玖月，扣案之海洛因
壹包（檢驗後淨重零點零玖貳公克及含海洛因之包裝袋壹個），
沒收銷燬之。
    事  實
一、甲○○前因施用毒品案件，經本院以民國89年度毒聲字第77
    11號裁定送觀察勒戒後，認有繼續施用毒品之傾向，經本院
    以90年度毒聲字第824 號裁定令入戒治處所施以強制戒治，
    復經本院以90年度毒聲字第4349號、90年度毒聲字第7324號
    分別裁定停止戒治、撤銷停止戒治，於92年2 月3 日執行完
    畢釋放，並經臺灣高雄地方法院檢察署檢察官於92年3 月19
    日以92年度戒毒偵字第212 號不起訴處分確定。另因竊盜案
    件，經本院以96年度簡字第3397號判決判處有期徒刑3 月確
    定，嗣經本院以97年度聲減字第902 號裁定減刑為有期徒刑
    1 月又15日確定，於97年5 月2 日縮刑期滿執行完畢。復於
    96 年 間再犯施用毒品案件，經本院以97年度審訴字第861
    號判決判處有期徒刑8 月確定（現執行中）。猶不知戒絕毒
    癮，明知海洛因係毒品危害防制條例第2 條第2 項第1 款所
    明定之第一級毒品，不得持有、施用，復基於施用第一級毒
    品海洛因之犯意，於98年9 月24日下午5 時許，在高雄市○
    ○路某加油站廁所內，以將海洛因摻水後，置入針筒注射手
    臂血管之方式，施用第一級毒品海洛因1 次。嗣於同年月26
    日下午3 時50分許，在高雄市前鎮區○○○街與公正路口為
    警查獲，而冒用其胞姊葉秀玲之名義（冒名應訊部分另案審
    理）接受盤查，並當場扣得第一級毒品海洛因1 包（檢驗後
    淨重0. 092公克及內含與海洛因難以析離，應一併視為毒品
    之包裝袋1 個），經得其同意採集尿液送驗，結果呈嗎啡陽
    性反應，而查知上情。
二、案經臺灣高雄地方法院檢察署檢察官自動檢舉簽分偵查起訴
    。
    理  由
一、本件被告甲○○所犯係死刑、無期徒刑、最輕本刑為3 年以
    上有期徒刑以外之罪，其於準備程序中，就被訴事實為有罪
    之陳述，經本院告知簡式審判程序之旨，並聽取檢察官及被
    告之意見後，合議庭裁定由受命法官獨任進行簡式審判程序
    ，合先敘明。
二、上開事實，業據被告於警詢、偵訊、本院審理時坦承不諱（
    見警卷第1 頁背面、偵二卷第4 頁背面、本院卷第27頁），
    且經警採集其尿液送高雄市立凱旋醫院檢驗結果，被告尿液
    呈嗎啡陽性反應，有濫用藥物尿液檢體監管記錄表、高雄市
    政府警察局苓雅分局偵辦毒品案件嫌疑人尿液採證尿液對照
    表、高雄市立凱旋醫院濫用藥物尿液檢驗報告可稽（見警卷
    第10至11頁、偵一卷第10頁）。爰審酌：（一）氣相層析質
    譜儀（GC／MS）乃目前就藥物篩檢結果必須進一步確認時最
    常採用之確認方法，因此在良好的操作條件之下，以氣相層
    析質譜儀作藥物及其代謝物之定性及定量分析，幾乎不會有
    偽陽性反應產生，業經行政院國軍退除役官輔導委員會台北
    榮民總醫院於83年4 月7 日以（83）北總內字第03059 號函
    示明確。（二）又海洛因係嗎啡經化學合成之半人工合成品
    ，毒性倍於嗎啡，其經吸食或施打入人體，經新陳代謝作用
    又分解成嗎啡，故海洛因在進入人體後，均以嗎啡型態排於
    尿液中，故於吸食或施打海洛因者尿液中，可檢出嗎啡陽性
    反應，業經憲兵司令部80年5 月7 日以（80）鑑驗字第1746
    號函示明確。從而，被告尿液經以氣相層析質譜儀鑑驗後，
    結果呈嗎啡陽性反應，已如前述，是依前開函示意旨，被告
    自白核與事實相符。
三、按毒品危害防制條例於92年7 月9 日修正公布，自93年1 月
    9 日施行，其中第20條、第23條將施用毒品之刑事處遇程序
    ，區分為「初犯」及「5 年內再犯」、「5 年後再犯」。依
    其立法理由之說明：「初犯」，經觀察、勒戒或強制戒治後
    ，應為不起訴處分或不付審理之裁定；經觀察、勒戒或強制
    戒治執行完畢釋放後，「5 年內再犯」者，因其再犯率甚高
    ，原實施之觀察、勒戒及強制戒治既已無法收其實效，爰依
    法追訴或裁定交付審理。至於經觀察、勒戒或強制戒治執行
    完畢釋放後，「5 年後再犯」者，前所實施之觀察、勒戒或
    強制戒治已足以遮斷其施用毒品之毒癮，為期自新及協助其
    斷除毒癮，仍適用「初犯」規定，先經觀察、勒戒或強制戒
    治之程序。從而依修正後之規定，僅限於「初犯」及「5 年
    後再犯」二種情形，始應先經觀察、勒戒或強制戒治程序。
    倘被告於5 年內已再犯，經依法追訴處罰，縱其第3 次（或
    第3 次以上）再度施用毒品之時間，在初犯經觀察、勒戒或
    強制戒治執行完畢釋放5 年以後，已不合於「5 年後再犯」
    之規定，且因已於「5 年內再犯」，顯見其再犯率甚高，原
    實施觀察、勒戒或強制戒治，已無法收其實效，即應依該條
    例第10條處罰（最高法院95年5 月9 日95年度第7 次刑事庭
    會議決議參照）。查被告前因施用毒品案件，經本院以89年
    度毒聲字第7711號裁定送觀察勒戒後，認有繼續施用毒品之
    傾向，經本院以90年度毒聲字第824 號裁定令入戒治處所施
    以強制戒治，復經本院以90年度毒聲字第4349號、90年度毒
    聲字第7324號分別裁定停止戒治、撤銷停止戒治，於92年2
    月3 日執行完畢釋放，並經臺灣高雄地方法院檢察署檢察官
    於92年3 月19日以92年度戒毒偵字第212 號不起訴處分確定
    。復於96年間再犯施用毒品案件，經本院以97年度審訴字第
    861 號判決判處有期徒刑8 月確定之事實，有臺灣高等法院
    被告前案紀錄表在卷可憑。是被告雖係於上開強制戒治執行
    完畢釋放5 年後再犯本罪，然其前次所犯本院97年度審訴字
    第861 號施用毒品案件，係在上開強制戒治執行完畢後5 年
    內所為，而屬「5 年內再犯」之情形，依最高法院上開決議
    之意旨，被告本件施用海洛因之犯行，應依法論科。從而，
    本案事證明確，被告犯行，堪予認定。
四、核被告所為，係犯毒品危害防制條例第10條第1 項之施用第
    一級毒品罪。被告施用第一級毒品前持有第一級毒品之行為
    ，已為其後施用之高度行為所吸收，不另論罪。又被告曾因
    如事實欄所示犯行，經法院判決如事實欄所示罪刑確定，於
    97年5 月2 日縮刑期滿執行完畢之事實，此有前開前案紀錄
    表可佐，是其5 年以內故意再犯本件有期徒刑以上之罪，為
    累犯，應依刑法第47條第1 項規定加重其刑。本院審酌被告
    前經強制戒治執行完畢，猶不思戒除毒癮，顯見其並無堅定
    戒癮之意志，惟念其行為尚未危害他人及其犯後坦承犯行，
    態度尚稱良好等一切情狀，量處如主文所示之刑。另扣案之
    海洛因1 包（檢驗後淨重0.092 公克及內含與海洛因難以析
    離，應一併視為毒品之包裝袋1 個），係查獲之毒品，有高
    雄市立凱旋醫院98年10月2 日濫用藥物成品檢驗鑑定書在卷
    可參（見本院卷第24頁），是不問屬於犯人與否，依毒品危
    害防制條例第18條第1 項前段規定，諭知沒收銷燬。至海洛
    因送驗所致之耗損，因已滅失，爰不沒收銷燬之。
據上論斷，應依刑事訴訟法第273 條之1 第1 項、第299 條第1
項前段，毒品危害防制條例第10條第1 項、第18條第1 項前段，
刑法第11條、第47條第1 項，判決如主文。
本案經檢察官黃齡慧到庭執行職務。
中    華    民    國    99    年     4    月    29    日
                  刑事第十庭  法  官  方錦源
以上正本證明與原本無異。
如不服本判決應於收受本判決後10日內向本院提出上訴書狀，並
應敘述具體理由，如未敘述上訴理由者，應於上訴期間屆滿後20
日內補提理由書狀於本院（均須按他造當事人之人數附繕本）「
切勿逕送上級法院」。
中    華    民    國    99    年     4    月    29    日
                              書記官  黃勤涵
附錄條文：
毒品危害防制條例第10條第1 項：
施用第一級毒品者，處6 月以上5 年以下有期徒刑。

司法院資訊處製作；財團法人民間司法改革基金會備份。
